【裁判字號】    99,台上,6703
【裁判日期】    991028
【裁判案由】    違反毒品危害防制條例
【裁判全文】
最高法院刑事判決            九十九年度台上字第六七０三號
上  訴  人  賴奕驥
選任辯護人  周佳弘律師
上列上訴人因違反毒品危害防制條例案件，不服台灣高等法院中
華民國九十八年四月一日第二審更審判決（九十八年度上更(一)字
第八號，起訴案號：台灣板橋地方法院檢察署九十五年度偵字第
一、五四０六號），提起上訴，本院判決如下：
    主  文
上訴駁回。
    理  由
按刑事訴訟法第三百七十七條規定，上訴於第三審法院，非以判
決違背法令為理由，不得為之。是提起第三審上訴，應以原判決
違背法令為理由，係屬法定要件。如果上訴理由書狀並未依據卷
內訴訟資料，具體指摘原判決不適用何種法則或如何適用不當，
或所指摘原判決違法情事，顯與法律規定得為第三審上訴理由之
違法情形，不相適合時，均應認其上訴為違背法律上之程式，予
以駁回。原判決撤銷第一審關於論處上訴人賴奕驥販賣第一級毒
品罪刑部分之判決，改判仍論上訴人以販賣第一級毒品罪，處有
期徒刑十年。並為相關從刑之諭知。係依憑：上訴人坦承：有於
民國九十四年十一月間，為供己施用而向綽號「阿猴」之男子購
入海洛因，又伊綽號「小賴」，與胡景梅相識；並在警詢中供承
：胡景梅有跟伊要海洛因等語之供詞，並參酌證人胡景梅所供：
伊有於原判決所載之時、地，以新台幣（下同）五千元，向上訴
人購買海洛因約０．六公克之證言，及卷附法務部調查局九十五
年六月六日調科壹字第０六００一一八二三號鑑定通知書（記載
：扣案白粉三包《在上訴人住處查獲》，經檢驗結果，均含第一
級毒品海洛因成分，驗餘合計淨重三．六０公克，純度百分之四
十．二一，純質淨重一．四五公克）等證據資料，而為論斷，已
敘述其所憑之證據及認定之理由。而以上訴人否認有上開犯行，
並辯稱：伊購買海洛因係供己施用，未販賣予胡景梅云云，係飾
卸之詞，無足採取，在理由內依憑調查所得證據，詳加指駁；並
說明：(一)、證人胡景梅於第一審審理時改稱：不認識上訴人，沒
有向上訴人買海洛因云云，顯與其於警詢中之陳述不符，惟胡景
梅係在其住處，為警持搜索票執行搜索，但未查獲不法情事後，
仍自願隨同警方，前往台北市政府警察局刑事警察大隊接受詢問
而製作警詢筆錄及採尿送驗，於警詢中並自承有施用海洛因及安
非他命等不利於己之事實，衡情為虛偽陳述之可能性甚低，況胡
景梅警詢時距案發時日較近，記憶較為深刻，並較無機會串供，
且較少承受同案被告在場之壓力。再者，警詢時警員並無不法取
供等情，亦據證人胡景梅於審理中證述在卷，則證人胡景梅警詢
時對其所施用海洛因來源所為之陳述，可信程度較高，自具有較
可信之特別情況，且其警詢之陳述，並為證明上訴人是否有販賣
海洛因之事實所必要，故證人胡景梅於警詢之陳述，應認符合刑
事訴訟法第一百五十九條之二之情形，依法有證據能力，辯護人
主張無證據能力云云，自不可採。(二)、上訴人自承與胡景梅認識
，且胡景梅曾向伊索討海洛因，伊未同意等情屬實，顯見兩人相
識且有交情，胡景梅應係索討不成，進而向上訴人價購毒品，是
胡景梅供稱：曾向上訴人購買毒品應屬有憑。至於胡景梅審理中
改稱：與上訴人不認識，未向上訴人購買海洛因云云，與其先前
所述及上訴人審理中之供述均不相符，應係事後迴護上訴人之詞
，不足採取。(三)、衡諸海洛因不僅價昂，且取得不易，更為社會
治安之禍源，而販賣海洛因罪刑甚重，政府查緝甚嚴。上訴人若
非出於牟利，並確實有利可圖，斷無甘冒重罪刑罰之危險，予以
分裝出售之理。足認上訴人販賣海洛因予胡景梅，係出於營利之
意圖，並已賺得不詳價差無誤。其有販賣海洛因予胡景梅犯行甚
明之理由。從形式上觀察，原判決並無足以影響判決結果之違背
法令情形存在。上訴意旨略以：(一)、依台灣板橋地方法院檢察署
檢察事務官翻譯證人胡景梅警詢錄音之譯文所載；胡景梅指證：
伊施用之毒品係向「小賴」購買，係同案現場查獲之「小賴」，
但不知道「小賴」之名字是否賴奕驥等語，此譯文與警詢筆錄之
記載有所出入，且其所陳：不認識「小賴」云云；與其在審理中
所證：不認識上訴人等語相符。原審未勘驗胡景梅之警詢筆錄，
逕予採取，且單依胡景梅所為不利上訴人之陳述，欠缺補強證據
，即為不利上訴人之認定，其採證違反證據法則，且有調查職責
未盡之違法。(二)、原判決事實既認定：上訴人係為施用而向前手
「阿猴」買入海洛因，又認定：上訴人意圖營利而賣出毒品予胡
景梅，有事實矛盾之違法，且未敘明認定上訴人有營利意圖所憑
之證據及理由，併有理由不備之違誤。(三)、上訴人自始陳稱：扣
案包裝袋、分裝杓管、分裝夾鏈袋、電子磅秤，乃因購買毒品後
，防範數量不足，用以測重等語。原判決採為上訴人販賣毒品之
佐證，係憑推測而為認定，有違背經驗法則及無罪推定原則之違
法云云。惟查：（一）取捨證據及認定事實，乃事實審法院職權
之行使，其對證據證明力所為之判斷，苟不悖通常一般人日常生
活之經驗，又未違背客觀上應認為確實之定則，並已敘明其何以
為此判斷之心證理由者，即不能任意指為違法。原判決已就相關
事證詳加調查論列，復綜合上訴人之供述、胡景梅之證言，及調
查證據之結果，參互斟酌判斷，資為不利於上訴人之認定，並非
單依據胡景梅之陳述之唯一證據而為認定，併已說明其取捨判斷
所得心證，及胡景梅嗣後翻供為有利上訴人之證述部分，係迴護
之詞，不予採信之理由，所為論斷具有卷內證據資料足憑，並無
悖論理法則、經驗法則，亦無應於審判期日調查之證據而未予調
查及判決理由矛盾、理由不備之違法情形。上訴意旨無非就原審
採證認事之職權行使，專憑己見，泛言指摘，再為事實上之爭執
，並非依據卷內訴訟資料而為之具體指摘，自非適法之第三審上
訴理由。（二）原判決並未採取台灣板橋地方法院檢察署檢察事
務官就胡景梅警詢錄音所製作之錄音譯文作為判斷之依據。又原
判決認定證人胡景梅在警詢中所為之陳述與審理中之證言，不符
部分，係具有證據能力，已依刑事訴訟法第一百五十九條之二之
規定，敘明其理由（見原判決第二至三頁、理由一），其理由之
說明，於法並無不合。又稽之胡景梅警詢筆錄之記載與上開檢察
事務官所製作之譯文，就胡景梅指證：有向「小賴」購買第一級
毒品，不知「小賴」之名字，但同時指證「小賴」即與其同被查
獲之上訴人等語之供述，其筆錄之記載並無不符（見偵字第一號
卷第十六至二十、一一０、一二八至一三一頁）。另依胡景梅上
開警詢之供述，僅不知上訴人名字，但對上訴人之指證，則屬明
確，原判決採為判斷之依據，於法自無不合。上訴意旨斷章取義
，徒執己見，任意指為違法，顯與法律規定得為第三審上訴理由
之違法情形不相適合。（三）原判決認定上訴人於九十四年十一
月間，為施用毒品而購買毒品，至同年十二月初，始起意營利販
賣部分毒品予胡景梅等情，其事實之認定並無矛盾。且原判決就
上訴人出售毒品予胡景梅係有營利之意圖，已敘明其憑以認定之
理由，如前所述，並無理由不備之違法情形。上訴意旨妄指為違
法，自非合法之第三審上訴理由。（四）其他上訴意旨，或係對
於原審採證認事之職權行使，為單純事實上之爭執，或未依據卷
內資料具體指摘原判決究係如何違背法令，難認已符合首揭法定
之第三審上訴要件。上訴人之上訴違背法律上之程式，應予駁回
。
據上論結，應依刑事訴訟法第三百九十五條前段，判決如主文。
中    華    民    國  九十九  年    十    月  二十八  日
                      最高法院刑事第三庭
                          審判長法官  林  增  福  
                                法官  張  清  埤  
                                法官  陳  世  雄  
                                法官  何  菁  莪  
                                法官  韓  金  秀  
本件正本證明與原本無異
                                      書  記  官  
中    華    民    國  九十九  年   十一   月    三    日
                                                      Ｑ

司法院資訊處製作；財團法人民間司法改革基金會備份。
